臺灣臺北地方法院民事裁定　　　　　　　96年度簡抗字第63號
抗　告　人　甲○○
相　對　人　乙○○
上列當事人間請求返還借款等事件，抗告人對於中華民國96年8
月29日本院臺北簡易庭96年度北簡字第28718號裁定提起抗告，
本院裁定如下：
    主  文
抗告駁回。
抗告費用新台幣壹仟元由抗告人負擔。
    理  由
一、本件抗告意旨略以：伊起訴時為民國96年5月21日，依民事
    訴訟法第27條規定「定法院之管轄，以起訴時為準」，該時
    相對人之戶籍地設在台北市，依法本院應有管轄權，不因相
    對人嗣後為避債遷居他處，並將戶籍遷到高雄而有所改變，
    原裁定將本件訴訟裁定移轉於臺灣高雄地方法院管轄，顯有
    違誤，為此提起抗告，求為廢棄原裁定等語。
二、按定法院管轄之被告住居所，以起訴時為準，民事訴訟法第
    27條定有明文。又按遷出戶籍未於30日內為之，經戶政事務
    所查知，以書面催告仍未申請辦理，戶政事務所得逕為登記
    ，戶籍法第47條定有明文。且依一定之事實，足認以久住之
    意思，住於一定之區域者，即為設定其住所於該地，為民法
    第20條所明定，是我國民法關於住所之設定，兼採主觀主義
    及客觀主義之精神，必須主觀上有久住一定區域之意思，客
    觀上有住於一定區域之事實，該一定之區域始為住所，故住
    所並不以登記為要件；又戶籍法為戶籍登記之行政管理規定
    ，戶籍地址乃係依戶籍法所為登記之事項，戶籍地址並非為
    認定住所之唯一標準（最高法院93年度台抗字第393號裁定
    參照）。經查，本件抗告人所提起訴狀雖記載相對人地址分
    別為「戶籍地：設台北市○○○路○段38之1號4樓；居住地
    ：台北縣深坑鄉○○路178號7樓；通訊地：高雄市○○區○
    ○路106號14樓之2」，惟抗告人並未舉證相對人當時確有居
    住在「台北市○○○路○段38之1號4樓」或「台北縣深坑鄉
    ○○路178號7樓」之事實，且參以抗告人於原審法院96年6
    月13日調解期日所提出相對人之戶籍謄本，相對人原將戶籍
    登記於上開「台北市○○○路○段38之1號4樓」，惟自96年3
    月7日起即由戶政事務所逕將其戶籍地址變更登記為台北市
    松山區戶政事務所，有相對人該戶籍謄本在卷可稽，足見相
    對人業已遷出上開「台北市○○○路○段38之1號4樓」地址
    ，至台北市松山區戶政事務所僅係法律上戶籍管理之便宜措
    施，不足為相對人住於該戶政事務所之證明。其次，原審法
    院依上開通訊地「高雄市○○區○○路106號14樓之2」先後
    為對相對人送達起訴狀繕本及通知進行調解、命相對人提出
    答辯狀之補正函，均經該址大廈管理員分別於96年5月25日
    、96年8月22日收受，此有蓋有「都市休閒家大樓管理委員
    會」章及受僱人簽名之送達回執證書在卷可稽。再者，相對
    人亦於96年8月26日具狀向原審法院陳報其目前設籍在上開
    通訊地址，並聲請移轉至臺灣高雄地方法院管轄，有該民事
    訴訟聲請狀及其所提出戶口名簿在卷可按。足認相對人於抗
    告人提起本件訴訟時，其住所地係在「高雄市○○區○○路
    106號14樓之2」無疑。抗告人僅以相對人戶籍謄本記載「96
    年6月14日遷入登記」該址，遽認相對人於本件起訴時住所
    係在本院轄區云云，尚無足取，難認本院係相對人之住所地
    法院。
三、次依民事訴訟法第1條第1項前段規定：「訴訟，由被告住所
    地之法院管轄。」，如前所述，相對人住所地係在高雄市○
    ○區○○路106號14樓之2，自應由臺灣高雄地方法院管轄。
    原審適用本條規定以本院無管轄權為由，移送於有管轄權之
    臺灣高雄地方法院，核與同法第28條第1項規定，並無違誤
    。抗告人指摘原裁定不當而提起抗告，為無理由，應予駁回
    。
四、依民事訴訟法第436條之1第3項、第495條之1第1項、第95條
    、第78條，裁定如主文。
中　　華　　民　　國　　96　　年　　10　　月　　2　　日
                  民事第六庭    審判長法　官　張競文
                                      法  官  蕭清清
                                      法  官  曾部倫
以上正本係照原本作成。
本裁定不得再抗告。
中　　華　　民　　國　　96　　年　　10　　月　　4 　　日
                                    書記官  謝梅琴
